【裁判字號】    92,交聲更(一),4
【裁判日期】    920307
【裁判案由】    聲明異議
【裁判全文】
臺灣嘉義地方法院交通事件裁定                  九十二年度交聲更(一)字第四號
    原處分機關  交通部公路局嘉義區監理所
    異  議  人
    即受處分人  甲○○  女三十.
右列受處分人因違反道路交通管理處罰條例案件，對於交通部公路總局嘉義區監理所
中華民國九十一年五月三十日所為之裁決（嘉監五字第裁七０─ＺＣ0000000
號裁決書），聲明異議，經本院九十一年度交聲字第一四八號裁定後，原處分機關不
服提出抗告，經台灣高等法院臺南分院於九十二年一月八日裁定（九十一年度交抗字
第一四四號）原裁定撤銷，發回本院更審，本院裁定如左：
    主  文
原處分撤銷。
    理  由
一、按違反道路交通管理事件統一裁罰標準及處理細則第十一條規定：對於違反本條
    例之行為，應按其違反條款規定之受處罰對象，填製舉發違反道路交通管理事件
    通知單（以下簡稱通知單），並於被通知人欄予以勾記，其通知聯依下列規定辦
    理：（一）當場舉發者，被查獲之行為人為受處分人時，駕駛人姓名欄，應註明
    其姓名後，交付該行為人簽名或蓋章收受之；拒絕簽章者，並記明其事由，視為
    已收受；受處分人非該當場被查獲之行為人時，除應填寫駕駛人資料外，並應填
    載查明之受處分之姓名或名稱、地址、車牌號碼及車輛種類等資料，再交付被查
    獲之行為人代收。但經被查獲之行為人拒絕代收者，舉發機關應另行送達之。（
    二）逕行舉發者，應按已查明之資料填註車牌號碼、車輛種類、車主姓名或名稱
    及地址，並於通知單上方空白處加註逕行舉發之文字後，由舉發機關送達被通知
    人。執行交通勤務警察或依法令執行交通稽查任務人員依前項規定舉發時，對於
    依規定須責令改正、補換牌照、駕照等事項，應當場告知該駕駛人或同車之汽車
    所有人，並於通知單記明其事項或事件情節及處理意見，供裁決參考；對於依規
    定須禁止行駛、禁止駕駛車輛者，亦同。第一項第一款之當場舉發違反道路交通
    管理事件，如交通勤務警察或依法令執行交通稽查任務人員使用電腦列印通知單
    時，其駕駛人姓名，得以違反行為人之身分證統一編號及出生年、月、日代之。
    再違反道路交通管理事件統一裁罰標準及處理細則第四十四條第一項規定：違反
    道路交通管理事件行為人，未依規定自動繳納罰鍰，或未依規定到案聽候裁決，
    處罰機關應於一個月內依標準表逕行裁決之。是受處分人自應先受「舉發違反道
    路交通管理事件通知單」之通知，其始知悉應到案日期，否則受處分人即無從知
    悉應到案日期，主管機關未經合法送達逕行裁決，其裁決程序即屬不適法。次按
    對於當事人之送達，應為送達之處所不明者，行政機關得依申請准為公示送達，
    如無人為公示送達之申請者，行政機關為避免行政程序遲延，認有必要時，得依
    職權命為公示送達，行政程序法第七十八條第一項第一款、第二項固分別定有明
    文，惟送達，於應受送達人之住居所、事務所或營業所為之，亦為同法第七十二
    條第一項所明定，且應為送達處所不明者始得為公示送達，否則該公示送達自與
    法有違，亦不生公示送達之效力。
二、本件受處分人即異議人甲○○所有之車牌號碼三Ｋ─一九五九號自用小客車，於
    民國八十九年十月廿六日上午九時四十分許，在國道一號二一五公里北向處因超
    速（速限一百公里時速一百二十公里超速二十公里），經內政部警政署國道公路
    警察局第三隊警員依法逕行舉發，掣發該警察局公警局交字第ＺＣ000000
    0號「舉發違反道路交通管理事件通知單」一紙，該通知單經郵政單位以掛號函
    件寄發後，以「遷址新址不明」遭退件，原舉發單位乃辦理公示送達等情，固有
    前揭舉發單、內政部警政署國道公路警察局第三警察隊公告暨告發單退件移送清
    冊各一份在卷可查。惟異議人聲明異議謂：伊並未收受到前開通知單，且自八十
    四年六月起即居住嘉義市○區○○里○○○街六號六樓之二迄今，亦未遷徙，並
    無掛號郵件不能送達或得公示送達之情形，而聲請撤銷原處分等語。經查：異議
    人自八十四年六月二十日遷入上址居住迄今，已據異議人到庭陳述在卷，並有嘉
    義市東區戶政事務所九十一年九月十八日嘉市東戶資字第０九一０００四四一三
    號函暨戶籍謄本一份可憑，顯見異議人住所設於上址，並未變更；而該警察局前
    揭舉發通知單究否送達異議人，僅有該警察局自行電腦列印之告發單退件移送清
    冊，並無任何送達證書或送達遭退件之相關證明文件可稽，是本件既無其他送達
    之相關文件，得以證明該舉發通知單係依法送達之情形下，原處分機關即以掛號
    郵寄無法送達為由逕為公示送達，揆諸前述說明，該公示送達自與法有違，亦不
    生公示送達之效力。則綜觀卷附證據及本院調查所得，尚乏積極事證足資證明異
    議人已受前開通知單之送達。揆諸前述說明，原處分機關逕予裁決，程序上即不
    適法，原處分自應予以撤銷。本件應發回原處分機關，由原處分機關重新送達後
    ，再依法裁決。
三、據上論斷，應依道路交通管理處罰條例第八十七條第二項、道路交通案件處理辦
    法第二十條，裁定如主文。
中      華      民      國    九十二    年      三      月     七      日
                                  臺灣嘉義地方法院交通法庭
                                        法  官  李  文  輝
右正本證明與原本無異。
如不服本裁定，應於裁定送達後五日內向本院提出抗告狀（應附繕本）。
中      華      民      國    九十二    年      三      月     七      日
                                        書記官  林  育  興


司法院資訊處製作；財團法人民間司法改革基金會備份。
